【裁判字號】    97,消債抗,170
【裁判日期】    971117
【裁判案由】    更生事件
【裁判全文】
臺灣板橋地方法院民事裁定           97年度消債抗字第170號
抗  告  人  甲○○
代  理  人  劉韋廷律師
上列抗告人因消費者債務清理事件聲請更生，對於中華民國97年
9月30日本院97年度消債更字第784號裁定提起抗告，本院裁定如
下：
    主  文
抗告駁回。
抗告程序費用新臺幣壹仟元由抗告人負擔。
    理  由
一、本件抗告意旨略以：抗告人育有2女，長女自民國95年8月起
    之教育費用為每學期註冊費新臺幣（下同）12,500元，一學
    期月費為39,000元，平均每月8,583元，抗告人幼女於97年2
    月起亦進入托兒所就讀，抗告人每月支出教育費增為17,166
    元。而抗告人與丈夫經營水果攤每月營收僅3至4萬餘元，97
    年1月前償還債款33,299 元後，每月僅餘不足萬元可支付全
    家生活費用，經常需仰賴親友資助以如期支付費用。嗣抗告
    人於97年2 月後因增加支出幼女教育費，每月所餘款項不足
    清償債款，親友資助亦僅為暫時性，並無可能無限額不斷資
    助，則原審認抗告人自95年8 月起即有教育費支出，協商成
    立後之經濟能力並無明顯變動，係屬誤會。又物價上漲雖為
    社會存在之潛在風險，然以行政院主計處公佈之物價指數而
    言，抗告人協商成立後至96年8 月之每月物價指數漲跌率多
    維持±1.7%，然自96年9 月起漲跌率躍升3%至5%，至今未見
    下跌之趨勢，縱抗告人將物價上漲風險納入協商還款能力之
    考量要件，仍難慮及如此大之漲幅。況抗告人理財能力已較
    一般人為弱，更無可能於協商時一併將大環境因素納入還款
    考量，原審豈得以物價上漲為社會所存在之潛在風險，不足
    以作為不可歸責於己致履行顯有重大困難之事由，即認抗告
    人無須更生，爰狀請廢棄原裁定等語
二、按債務人對於金融機構因消費借貸、自用住宅借款、信用卡
    或現金卡契約而負債務，在聲請更生或清算前，應提出債權
    人清冊，以書面向最大債權金融機構請求協商債務清償方案
    並表明共同協商之意旨，消費者債務清理條例第151條第1項
    定有明文。次按債務人與金融機構協商成立者，不得聲請更
    生或清算，但因不可歸責於己之事由，致履行顯有重大困難
    者，不在此限；本條例施行前，債務人依金融主管機關協調
    成立之中華民國銀行公會會員辦理消費金融案件無擔保債務
    協商機制與金融機構成立之協商，準用前項之規定，消費者
    債務清理條例第151條第5項、第6 項分別定有明文。又聲請
    更生或清算不合程式或不備其他要件者，法院應以裁定駁回
    之，但其情形可以補正者，法院應定期間先命補正，復為同
    條例第8條所明定。
三、經查，本件抗告人主張其毀諾之原因，乃係其97年2 月起增
    加支出幼女教育費，以及因物價上漲，故無法繼續履行上開
    協商條件等語。惟上開事由係抗告人於95年協商成立當時已
    知悉或可預見之事實，抗告人當時盱衡其經濟狀況，既仍簽
    署協商協議書，同意台新國際商業銀行之無擔保債務還款計
    畫，無論其資金係來自親友借貸、薪資或其他投資獲利，抗
    告人既同意與台新國際商業銀行協商成立，自有其籌措資金
    之來源。參以抗告人協助其丈夫經營水果攤生意，其於協商
    成立時之薪資收入相較於其毀諾時之薪資收入並無減少，本
    難認抗告人已舉證證明其於協商成立後有何經濟狀況重大變
    更。又抗告人自95年6 月協商成立時起，已陸續清償協商債
    務17期，迄至97年1 月始毀諾停止繳款，然其幼女教育費係
    於同年2 月起再行支出，顯見抗告人先行毀諾停止繳款，其
    原因顯非增加幼女教育費所致，則抗告人自無不可歸責於已
    之事由，致履行協商顯有重大困難。另依消債條例第151 條
    第5 項之規定意旨，旨在避免債務人任意毀棄已成立之協商
    ，濫用更生或清算之裁判上債務清理程序，蓋以債務清償方
    案係經當事人行使程序選擇權所為之債務清理契約，債務人
    自應受該成立之協議所拘束。核諸聲請人前開陳述，既難認
    有不可歸責於己之事由，復未再舉證其自前述協商成立迄今
    ，有何新生具體情節（情事變更），可認係不可歸責於己之
    事由，致所需之支出增加，因而有不能履行原協商條件或履
    行顯有重大困難之情事。從而，本件抗告人經本院審酌後亦
    堪認並無所稱「履行顯有重大困難」情事發生，原裁定依本
    條例第8 條規定，認抗告人更生之聲請不合程式而予駁回，
    於法並無違誤。
四、綜上所述，抗告人之抗告理由，均非可採。原審法院認抗告
    人雖有毀諾之事實，惟抗告人既未提出關係文件，復未能舉
    證證明其於協商成立後，究有何不可歸責於己之事由，致履
    行顯有重大困難，其聲請更生自屬無據。從而原審裁定駁回
    債務人更生之聲請，並無違誤。抗告意旨指摘原裁定不當，
    求予廢棄另為裁定，為無理由，應予駁回。
五、據上論結，本件抗告為無理由，爰依消費者債務清理條例第
    11條第2項、第15條、民事訴訟法第495條之1第1項、第449
    條第1項、第95條、第78條，裁定如主文。
中    華    民    國    97    年    11    月    17    日
                  民事第二庭    審判長法  官  蕭胤瑮
                                      法  官  吳振富
                                      法  官  連育群
以上正本係照原本作成。
本裁定不得抗告。
中    華    民    國    97    年    11    月    17    日
                                      書記官  蕭佩宜


司法院資訊處製作；財團法人民間司法改革基金會備份。
